臺灣高等法院刑事裁定
111年度抗字第1280號
抗  告  人  
即  受刑人  蕭安良




具  保  人  楊梓嫻



上列抗告人即受刑人因沒入保證金案件，不服臺灣桃園地方法院
中華民國111年3月30日裁定（111年度聲字第905號），提起抗告
，本院裁定如下：
    主  文
抗告駁回。                                              
    理  由
一、原裁定意旨略以：本件抗告人即受刑人蕭安良因竊盜案件，
    經原審法院指定保證金新臺幣（下同）8萬元，由具保人楊
    梓嫻繳納現金具保後釋放被告，後經聲請人臺灣桃園地方檢
    察署（下稱桃園地檢署）檢察官傳喚、依法囑警拘提受刑人
    ，並通知具保人帶同受刑人到案，受刑人均未到案，有臺灣
    苗栗地方檢察署（下稱苗栗地檢署）送達證書、同署檢察官
    拘票、個人戶籍資料查詢結果、本院被告前案紀錄表及國庫
    存款收款書等件附卷為憑，足認受刑人確已逃匿，是聲請人
    據此聲請沒入具保人所繳納之保證金8萬元及實收利息，核
    無不合，應予准許等語。
二、抗告意旨略以：抗告人目前於苗栗看守所執行本案竊盜案件
    之徒刑，並無逃匿乙事，且抗告人於執行前均照顧生病的父
    親請假。又具保人為第三人，若因抗告人之過錯，沒收第三
    人之金錢有違公平正義等語。
三、按具保之被告逃匿者，應命具保人繳納指定之保證金額，並
     沒入之。不繳納者，強制執行。保證金已繳納者，沒入之
    。前項規定，於檢察官依刑事訴訟法第93條第3項但書及第2
    28條第4項命具保者，準用之，同法第118條定有明文。而具
    保者係以命具保人提出保證書或繳納相當之保證金方式，為
    羈押之替代手段。如由第三人繳納指定之保證金時，其繳納
    保證金之目的即在擔保被告之按時出庭或接受執行，使刑事
    訴訟程序得以順利進行。是沒入具保人繳納之保證金，應以
    被告「逃匿中」為其要件，亦即第三人繳納保證金為具保者
    ，於被告逃匿時，其所繳之保證金即應遭沒入。且因沒入保
    證金攸關具保人之財產權，如由第三人具保繳納保證金，於
    傳拘被告（或受刑人）未獲，為使具保者有釐清被告（或受
    刑人）是否故意逃匿之事實，乃通知具保人限期協同或督促
    被告（或受刑人）到案，使其有澄清或陳述意見之機會，以
    確認被告（或受刑人）已否逃匿，於無效果時，再行沒入其
    保證金。此乃對具保人實施財產權上強制處分前，賦予其得
    以陳述、釐清之程序保障。倘如被告曾經逃匿，但於法院沒
    入保證金裁定「生效」前，業已緝獲或自行到案，固不得再
    以被告逃匿為由，沒入保證金；惟如於法院沒入保證金裁定
    「生效」後，被告始經緝獲或自行到案，則該沒入保證金裁
    定之效力仍不受影響（最高法院111年度台抗字第687號、第
    702號裁定意旨參照）。
四、經查：
㈠、抗告人因竊盜案件，經原審法院指定保證金8萬元，並由具保
    人出具現金保證後，於民國110年1月22日將抗告人釋放，該
    案嗣經原審法院以110年度易字第57號判處有期徒刑2年確定
    等情，有刑事被告保證書、國庫存款收款書、具保人身分證
    正、反面影本、本院被告前案紀錄表在卷可稽（見桃園地檢
    署111執聲沒46卷第3至7頁，本院卷第50、70頁）。上開案
    件確定後，經桃園地檢署囑託苗栗地檢署代為執行，經苗栗
    地檢署檢察官依被告及具保人所陳報之住居所（即苗栗縣○○
    市○○路00號、南庄鄉西村12鄰大屋坑7號）代為傳喚抗告人
    應抗告人應於110年12月22日上午9時40分到案執行，另具保
    人應於是日偕同抗告人到案執行，該傳票及追保函分別於11
    0年12月3日、6日送達前揭中正路住居所，並均由具保人楊
    梓收受，有苗栗地檢署送達證書2份在卷可佐（見同上執聲
    沒卷第12、15頁），惟抗告人屆期並未到場，嗣經拘提亦無
    著，有苗栗地檢署檢察官拘票暨回函在卷可參（見同上執聲
    沒卷第11、16至19頁）；原審法院於111年3月30日查閱抗告
    人及具保人之前案紀錄，被告及具保人斯時均未在監在押或
    遭通緝之情形，有本院在監在押全國紀錄表在卷可稽（見原
    審卷第61、67頁）。依上，原審因認被告業已逃匿，於111
    年3月30日裁定沒入上開保證金及實收利息，經核於法並無
    違誤。
㈡、抗告人雖嗣於111年4月19日以受刑人身分入監執行，惟原審
    法院於111年3月30日裁定沒入上開保證金及實收利息，該裁
    定係於111年4月12日分別送達桃園地檢署檢察官、具保人，
    及於同年7月4日送達抗告人，分由檢察官，具保人、抗告人
    親自收受，有原審送達證書3份在卷可稽（見原審卷第74至1
    1、89、99頁），依前揭說明，應由最先收受送達之檢察官
    及具保人收受日（111年4月12日）即對外發生效力。是原審
    法院沒入保證金裁定生效後，被告既仍在逃匿中，依法即應
    沒入具保人已繳納之保證金，不受被告其後於111年4月19日
    到案入監執行之影響。是抗告人以目前在監執行無逃匿之虞
    等語置辯，並不可採。
㈢、抗告人雖以照顧父親、對具保人沒收有違公平正義等語置辯
    。然照顧家人非刑事訴訟法第467條所列停止執行之原因，
    已難認其有正當理由不到案執行；況苗栗地檢署傳喚被告到
    案執行時已一併通知具保人楊梓嫻，並由具保人本人收受，
    應認已給予具保人楊梓嫻陳述意見之機會，惟遍查全卷具保
    人楊梓嫻並未表示意見，且亦未督促被告到案接受執行，難
    謂已盡擔保被告遵期到案之具保責任，揆諸前揭說明，原裁
    定於法尚無不合。抗告意旨所指其已請假，不應沒入其保證
    金等語，無從憑採。
五、綜上所述，原審裁定沒入具保人繳納之保證金暨實收利息，
    核其認事用法，並無違誤或不當。從而，本件抗告人提起本
    件抗告，為無理由，應予駁回。
據上論斷，應依刑事訴訟法第412 條，裁定如主文。
中　　華　　民　　國　　111 　年　　8 　　月　　30　　日
                  刑事第十九庭  審判長法　官  曾淑華
                                      法　官  許文章
                                      法　官  李殷君
以上正本證明與原本無異。
不得再抗告。
                                      書記官  周彧亘
中　　華　　民　　國　　111 　年　　8 　　月　　30　　日